【裁判字號】    96,訴,3463
【裁判日期】    970124
【裁判案由】    強盜等
【裁判全文】
臺灣板橋地方法院刑事判決              96年度訴字第3463號
公  訴  人  臺灣板橋地方法院檢察署檢察官
被      告  丁○○
指定辯護人  本院公設辯護人甲○○
上列被告因強盜等案件，經檢察官提起公訴（九十六年度偵字第
一五四一六號），本院判決如下：
    主    文
丁○○意圖為自己不法之所有，而搶奪他人之動產，處有期徒刑
壹年貳月；又竊盜，處有期徒刑肆月；又對於公務員依法執行職
務時，施強暴，處有期徒刑拾月。應執行有期徒刑貳年貳月。
其餘被訴部分均無罪。
    犯罪事實
一、丁○○前於民國九十六年七月一日中午，在其位於臺北縣新
    莊市○○街二一八號之二之住處，自真實姓名年籍不詳，綽
    號為「阿光」及「阿和」之成年男子處，收受原為劉文得（
    起訴書誤載為劉文德）所有遭竊之重型機車車牌ＡＬＬ—４
    ４１號，及懸掛該車牌陳俊延所有遭竊之重型機車（該機車
    車牌號碼原為Ｎ９７—５６６號）一部（收受贓物部分未據
    起訴）。而其於收受該機車後，則意圖為自己不法之所有，
    先於九十六年七月一日十七時三十九分，在臺北縣蘆洲市○○路二十二巷十號前，騎乘前開懸掛車牌號碼為ＡＬＬ—４
    ４１號，車身為陳俊延所有之機車，趁曾珮瑩不備之際，出
    手搶奪曾珮瑩之手提包，內有證件、信用卡、提款卡、手機
    、光碟（越獄風雲）、洗髮精及現金新臺幣（下同）三千七
    百元，得手後即據為己有；再意圖為自己不法之所有，於當
    日十九時三十九分許，在臺北縣新莊市○○○路六十二號前
    ，趁楊禮安吃麵不注意之際，徒手竊取楊禮安置放於桌旁之
    手提包，內有手機、相機、證件、提款卡及健保卡等物，得
    手後並據為己有，隨即騎乘前開機車離去。後經警依楊禮安
    所提供之車牌資料，著制服之警員乙○○於當日二十時四十
    五分許，在臺北縣新莊市○○路七七一號前，發現丁○○正
    在路旁檢視懸掛前開車牌之機車置物箱內之贓物，經乙○○
    當場喝令丁○○蹲下後，丁○○趁乙○○以無線電請求其他
    警力支援而未及注意之際，跳上乙○○所騎乘車牌號碼為Ｌ
    Ｎ８—８５１號之警用機車欲脫逃，乙○○見狀，為避免丁○○離去，即抓住丁○○之衣領，而丁○○明知其啟動油門
    ，可能致乙○○倒地受傷，仍對依法執行職務之乙○○施以
    強暴行為，猛力加速所騎乘之車牌號碼為ＬＮ８—８５１號
    警用機車，並將乙○○拖行十公尺之遠，乙○○因不耐疼痛
    始放手，並致乙○○受有右前臂擦傷、左手挫傷、瘀傷等傷
    勢（傷害部分未具告訴）。
二、案經臺北縣政府警察局新莊分局報告臺灣板橋地方法院檢察
    署檢察官偵查起訴。
    理    由
壹、有罪部分
一、訊據被告丁○○對於在前揭時地搶奪被害人曾珮瑩之財物、
    竊盜楊禮安之財物一情，固予承認，惟矢口否認有何妨害公
    務之情，辯稱當時並無妨害公務之犯意云云。經查：
  (一)本件被告意圖為自己不法之所有，先於九十六年七月一日十
    七時三十九分，在臺北縣蘆洲市○○路二十二巷十號前，騎
    乘前開懸掛車牌號碼為ＡＬＬ—４４１號，車身為被害人陳
    俊延所有之機車，趁被害人曾珮瑩不備之際，出手搶奪被害
    人曾珮瑩之手提包，內有證件、信用卡、提款卡、手機、光
    碟（越獄風雲）、洗髮精及現金三千七百元，得手後即據為
    己有；再意圖為自己不法之所有，於當日十九時三十九分許
    ，在臺北縣新莊市○○○路六十二號前，趁被害人楊禮安吃
    麵不注意之際，徒手竊取被害人楊禮安置放於桌旁之手提包
    ，內有手機、相機、證件、提款卡及健保卡等物，得手後並
    據為己有，隨即騎乘前開機車離去一情，業據證人即被害人
    曾珮瑩、楊禮安證述明確，並有贓物認領保管單二紙在卷可
    稽，被告對此亦予承認（見本院九十七年一月十日審判筆錄
    第二十二頁），此情已足認定。
  (二)又於九十六年七月一日二十時四十五分許，經著制服之警員
    乙○○在臺北縣新莊市○○路七七一號前，發現被告正在路
    旁檢視懸掛前開車牌之機車置物箱內之贓物，經乙○○當場
    喝令被告蹲下後，被告趁乙○○以無線電請求其他警力支援
    而未及注意之際，跳上乙○○所騎乘車牌號碼為ＬＮ８—８
    ５１號之警用機車欲脫逃，乙○○見狀，為避免被告離去，
    即抓住被告之衣領，而被告明知其啟動油門，可能致乙○○
    倒地受傷，仍對依法執行職務之乙○○施以強暴行為，猛力
    加速所騎乘之車牌號碼為ＬＮ８—８５１號警用機車，並將
    乙○○拖行十公尺之遠，乙○○因不耐疼痛始放手，並致乙○○受有右前臂擦傷、左手挫傷、瘀傷等傷勢一情，業據證
    人即當時正在執行勤務之員警乙○○於本院審理中證述明確
    （見本院前揭審判筆錄第六頁至第十二頁），徵諸當時乙○○係抓住被告之衣領，且有叫被告不要跑等情，被告當無不
    知之理，其亦應知悉猛然以加速此一強暴方法，得使乙○○
    無法遂行其職務，是足認被告確實有妨害公務之犯意及行為
    ，此情亦足認定。
  (三)綜上所述，本件事證明確，被告犯行已堪認定。
二、核被告所為，係犯刑法第三百二十五條第一項之搶奪罪（就
    被害人曾珮瑩之部分）、第三百二十條第一項之竊盜罪（就
    被害人楊禮安之部分）及第一百三十五條第一項之妨害公務
    罪（就員警乙○○之部分）。其所犯三罪間，犯意各別，行
    為互殊，應予分論併罰。爰審酌被告犯罪所生之損害、其行
    為之態樣及其他一切情狀，分別量處如主文所示之刑，並定
    其應執行之刑，以示懲儆。
三、公訴意旨雖另認被告所犯刑法第一百三十五條第一項之妨害
    公務罪部分，應係構成刑法第三百二十九條第一項之準強盜
    罪等語，惟該罪係以被告之基礎犯罪為「竊盜罪或搶奪罪」
    為其構成要件。本件由證人即員警乙○○之證詞可知，被告
    當時因係避免遭乙○○逮捕，方趁其不注意之際，跳上乙○○所騎乘之警用機車，徵諸該警用機車上已噴有「臺北縣政
    府警察局」之字樣（見本院前揭審判筆錄第十二頁證人乙○○之證詞），縱使被告取得該警用機車之使用權能，不僅難
    以處分，更極易遭警方所查獲（蓋被告並非警方人員，騎乘
    警用機車，依經驗法則判斷，極容易引起他人側目），足認
    被告騎乘該警用機車之際，並無為自己不法所有之意圖，自
    難認構成竊盜罪或搶奪罪。而被告若不構成竊盜罪或搶奪罪
    ，自無可能因對乙○○施以強暴行為，即認為構成準強盜罪
    ，是當認被告此部分並不構成準強盜罪。又因檢察官認為準
    強盜罪之部分與被告前開成立犯罪之妨害公務罪部分，倘成
    立犯罪，有想像競合犯之裁判上一罪關係（見起訴書第四頁
    ），爰不另為無罪之諭知，附此敘明。
貳、無罪部分
一、公訴意旨另以：被告意圖為自己不法之所有，分別於：
  (一)九十五年十一月十五日，在基隆市○○區○○路二五六號前
    ，竊取被害人劉文得所有之車牌號碼為ＡＬＬ—４４１號重
    型機車一部，得手後，作為代步之用，因認被告此部分涉犯
    刑法第三百二十條第一項之竊盜罪等語。
  (二)於九十六年六月十六日二時二十分許，在臺北縣新莊市○○
    路三百號至四百號之間，竊取被害人陳俊延所有之車牌號碼
    為Ｎ９７—５６６號重型機車一部，並將該Ｎ９７—５６６
    號車牌丟棄，另懸掛前揭竊得之ＡＬＬ—４４１號車牌（起
    訴書誤載為ＬＬ—４４１號），因認被告此部分涉犯刑法第
    三百二十條第一項之竊盜罪等語。
  (三)於九十六年六月二十八日八時十五分許，在臺北縣新莊市○○街十八號前，與姓名年籍不詳之成年男子，基於犯意之聯
    絡，由被告騎乘懸掛ＡＬＬ—４４１號車牌（起訴書誤載為
    ＬＬ—４４１號車牌）之機車，搭載該姓名年籍不詳之成年
    男子，並由該男子搶奪歐陽傳華之手提包，內有身分證、健
    保卡及學生證影印本等物，因認被告此部分涉犯刑法第三百
    二十五條第一項之搶奪罪等語。
  (四)於九十六年六月二十八日九時十五分許，在臺北縣新莊市○○路七三二號前，與姓名年籍不詳之成年男子，基於犯意之
    聯絡，由被告騎乘懸掛ＡＬＬ—４４１號車牌（起訴書誤載
    為ＬＬ—４４１號車牌）之機車，搭載該姓名年籍不詳之成
    年男子，並由該男子下手搶奪王明珠之手提包，內有身分證
    、駕照、健保卡及信用卡、手機及二千五百元等物，並往該
    市○○路方向逃逸，因認被告此部分涉犯刑法第三百二十五
    條第一項之搶奪罪等語。
  (五)於九十六年六月二十九日六時二十分許，在臺北縣板橋市○○○街三十巷二十八號前，與姓名年籍不詳之成年男子，基
    於犯意之聯絡，由被告騎乘懸掛ＡＬＬ—４４１號車牌（起
    訴書誤載為ＬＬ—４４１號車牌）之機車，搭載該姓名年籍
    不詳之成年男子，並由該男子下手搶奪告訴人丙○○之手提
    包，內有身分證、駕照、健保卡及信用卡、手機、雨傘、三
    千至四千元間之現金及內有一八二元之小零錢包等物，並致
    告訴人丙○○倒地，受有骨盆骨折及身體多處擦挫傷等傷害
    ，因認被告此部分涉犯刑法第三百二十五條第一項之搶奪罪
    及第二百七十七條第一項之傷害罪等語。
二、按犯罪事實應依證據認定之，無證據不得認定犯罪事實；不
    能證明被告犯罪者，應諭知無罪判決，刑事訴訟法第一百五
    十四條第二項、第三百零一條第一項分別定有明文。次按事
    實之認定，應憑證據，如未能發現確實之證據，或證據不足
    以證明，自不能以推測或擬制之方法，以為裁判基礎；再犯
    罪事實所憑之證據，無論係直接證據或間接證據，其為訴訟
    上之證明，須於一般人均不致有所懷疑而得確信為真實之程
    度，始得據為有罪之認定，倘其證明尚未達此程度而尚有合
    理之懷疑存在時，本諸無罪推定原則，自應為被告無罪之諭
    知；又被告否認犯罪事實所持辯解縱使不能成立，除非有確
    實證據足以證明對於被告犯罪已無合理之懷疑外，不能遽為
    有罪之認定；刑事訴訟法規定被告有緘默權，被告基於不自
    證己罪原則，既無供述之義務，亦不負自證清白之責任，不
    能因被告未能提出證據資料證明其無罪，或對於被訴之犯罪
    事實不置可否，即認定其有罪，最高法院著有九十二年度台
    上字第二五七○號判決可資參考。從而，認定被告有罪之證
    據，定需達到使事實審審判之法官有「確信」之心證時（即
    英美法上Beyond a reasonable doubt） ，方得為被告有罪
    之判斷，若依負追訴犯罪職責之檢察官所提出之證據，尚無
    法使事實審法官有此程度之心證時，因法院僅有調查而無蒐
    集證據之義務（最高法院九十一年度台上字第五八四六號判
    決參照），且檢察官於訴訟上應負提出證據及說服之實質舉
    證責任，倘現存卷內證據尚未達有罪程度之確信時，自應為
    有利於被告之認定，最高法院亦著有九十二年台上字第一二
    八號判例可資參照。
三、本件公訴人認被告涉有前開竊盜罪、搶奪罪及傷害罪等犯行
    ，無非係以被害人劉文得、陳俊延、歐陽傳華、王明珠之證
    詞及告訴人丙○○之證詞、車輛竊盜、車牌失竊資料個別查
    詢報表、翻拍照片、仁愛醫院診斷證明書等為其依據。訊據
    被告堅詞否認有何公訴人所指之犯行，辯稱其並無竊盜被害
    人劉文得及陳俊延之機車，亦無搶奪被害人歐陽傳華、王明
    珠及告訴人丙○○之物，並造成告訴人丙○○受傷之情等語
    。經查：
  (一)就被害人劉文得及陳俊延遭竊盜之部分：本件被害人劉文得
    所有之車牌號碼為ＡＬＬ—４４１號重型機車，於九十五年
    十一月十五日，在基隆市○○區○○路二五六號前遭竊一情
    ；及被害人陳俊延所有之車牌號碼為Ｎ９７—５６６號重型
    機車一部，於九十六年六月十六日二時二十分許，在臺北縣
    新莊市○○路三百號至四百號之間遭竊等情，分據被害人劉
    文得及陳俊延證述明確（分見臺灣板橋地方法院檢察署九十
    六年度偵字第一五四一六號卷第二十七頁至第二十九頁、第
    三十二頁至第三十四頁），並有贓物認領保管單二紙在卷可
    稽（分見上開偵字第一五四一六號卷第三十頁、第三十五頁
    ），此情已足認定。惟該等機車及車牌後雖經被告使用，然
    依被告所述，此係前於九十六年七月一日中午，在其位於臺
    北縣新莊市○○街二一八號之二之住處，自真實姓名年籍不
    詳，綽號為「阿光」及「阿和」之成年男子處所收受等語（
    見本院前揭審判筆錄第十九頁至第二十一頁）。因使用該等
    機車並不等同於竊取該等機車，卷內復無其他積極證據證明
    該等機車均為被告所竊取，是不得僅以被告使用該等機車此
    一間接證據，即認定該二被害人劉文得及陳俊延所失竊之機
    車，即為被告所竊取，是此部分即應為被告有利之認定，而
    為無罪之諭知（至於被告所另涉收受贓物罪部分，則未經起
    訴，本院不得審理，詳見後述）。
  (二)就被害人歐陽傳華遭搶奪之部分：本件被害人歐陽傳華曾於
    九十六年六月二十八日八時十五分許，在臺北縣新莊市○○
    街十八號前，遭由一名姓名年籍不詳之成年男子，騎乘車牌
    號碼為ＡＬＬ—４４１號車牌之機車，並搭載另一名真實姓
    名年籍不詳之男子搶奪其手提包（內有身分證、健保卡及學
    生證影印本等物）一情，業據證人即被害人歐陽傳華證述明
    確（見上開偵卷第三十八頁、第四十二頁至第四十四頁），
    並有自監視錄影畫面所列印之照片六幀在卷可稽（見上開偵
    卷第四十六頁），此情已足認定。惟證人歐陽傳華於前揭筆
    錄中，已明確陳述被告並非下手行搶之男子，而其無法判斷
    被告是否為騎乘機車之男子等語（見上開偵卷第四十三頁）
    。徵諸被告本件上開成立犯罪之搶奪罪部分（即上述被害人
    為曾珮瑩之部分），係以其一人單獨騎乘機車之方式行搶，
    與本件被害人歐陽傳華遭搶係以一人騎乘機車、一人下手行
    搶之方式，並不相同，是此部分即應為被告有利之認定，而
    為無罪之諭知。
  (三)就被害人王明珠遭搶奪之部分：本件被害人王明珠曾於九十
    六年六月二十八日九時十五分許，在臺北縣新莊市○○路七
    三二號前，遭一名姓名年籍不詳之成年男子，騎乘車牌號碼
    為ＡＬＬ—４４１號車牌之機車，並搭載另一名真實姓名年
    籍不詳之男子搶奪其手提包（內有身分證、駕照、健保卡及
    信用卡、手機及二千五百元等物）一情，業據證人即被害人
    王明珠證述明確（見上開偵卷第四十七頁至第四十八頁），
    並有自監視錄影畫面所列印之照片四幀在卷可稽（見上開偵
    卷第四十九頁），此情已足認定。惟證人王明珠於前揭筆錄
    中，僅能證稱行搶之行為人之體型等資料，並無法明確指述
    被告為當時之行為人，徵諸被告本件上開成立犯罪之搶奪罪
    部分（即上述被害人為曾珮瑩之部分），係以其一人單獨騎
    乘機車之方式行搶，與本件被害人王明珠遭搶係以一人騎乘
    機車、一人下手行搶之方式，並不相同，是此部分即應為被
    告有利之認定，而為無罪之諭知。
  (四)就告訴人丙○○遭搶奪及傷害之部分：本件被害人丙○○曾
    於九十六年六月二十九日六時二十分許，在臺北縣板橋市○○○街三十巷二十八號前，遭一名姓名年籍不詳之成年男子
    ，騎乘車牌號碼為ＡＬＬ—４４１號車牌之機車，並搭載另
    一名真實姓名年籍不詳之男子搶奪其手提包（內有身分證、
    駕照、健保卡及信用卡、手機、雨傘、三千至四千元間之現
    金及內有一八二元之小零錢包等物，並致告訴人丙○○倒地
    ，受有骨盆骨折及身體多處擦挫傷等傷勢一情，業據證人即
    告訴人丙○○證述明確（見本院前揭審判筆錄第三頁至第五
    頁），並有自監視錄影畫面所列印之照片二幀、贓物認領保
    管單及仁愛醫院診斷證明書各一份在卷可稽（分見上開偵卷
    第五十四頁至第五十五頁、第二百五十二頁），此情已足認
    定。惟證人即告訴人丙○○於本院審理中，已證稱雖然被告
    與當時行搶之人體型相似，但其並不敢確認定係被告等語（
    見本院前揭審判筆錄第五頁），徵諸被告本件上開成立犯罪
    之搶奪罪部分（即上述被害人為曾珮瑩之部分），係以其一
    人單獨騎乘機車之方式行搶，與本件告訴人丙○○遭搶係以
    一人騎乘機車、一人下手行搶之方式，並不相同，是此部分
    同應為被告有利之認定，而為無罪之諭知。
四、綜上所述，依卷內所存之證據，並無從認定被告有前述竊盜
    及搶奪、傷害等犯行，是本諸前述說明，此等部分均應為被
    告有利之認定，而為無罪之諭知。
、未經起訴無從審理之部分：按「法院不得就未經起訴之犯罪
    審判」，刑事訴訟法第二百六十八條定有明文。本件由前開
    說明可知，被告前於九十六年七月一日中午，在其位於臺北
    縣新莊市○○街二一八號之二之住處，自真實姓名年籍不詳
    ，綽號為「阿光」及「阿和」之成年男子處，收受原為被害
    人劉文得所有遭竊之重型機車車牌ＡＬＬ—４４１號，及懸
    掛該車牌被害人陳俊延所有遭竊之重型機車（該機車車牌號
    碼原為Ｎ９７—５６６號）一部，被告對此亦予承認（見本
    院前揭審判筆錄第二十一頁），此情已足認定。惟因檢察官
    該部分係起訴被告涉犯刑法第三百二十條第一項之竊盜罪，
    而竊盜罪與贓物罪間，其侵害法益與訴之目的均不相同，難
    認起訴事實相同而得依刑事訴訟法第三百條變更起訴法條，
    是本上開說明，原起訴竊盜罪部分，即應如前述為無罪判決
    ，至於被告所另犯之收受贓物部分，因未經起訴，是應由檢
    察官另行依法處理，附此敘明。
據上論斷，應依刑事訴訟法第二百九十九條第一項前段、第三百
零一條第一項，刑法第三百二十條第一項、第三百二十五條第一
項、第一百三十五條第一項、第五十一條第五款、刑法施行法第
一條之一，判決如主文。
本案經檢察官張誌洋到庭執行職務
中    華    民    國    97    年    1     月    24    日
                  刑事第四庭審判長法  官  許政賢
                                  法  官  廖怡貞
                                  法  官  吳冠霆
上列正本證明與原本無異。
如不服本判決，應於判決送達後十日內敘明上訴理由，向本院提
出上訴狀（應附繕本），上訴於臺灣高等法院。
                                  書記官  黃炎煌
中    華    民    國    97    年    1     月    24    日
附錄法條：刑法第一百三十五條、第三百二十條、第三百二十五
條
中華民國刑法第135條
（妨害公務執行及職務強制罪）
對於公務員依法執行職務時，施強暴脅迫者，處 3 年以下有期徒
刑、拘役或 3 百元以下罰金。
意圖使公務員執行一定之職務或妨害其依法執行一定之職務或使
公務員辭職，而施強暴脅迫者，亦同。
犯前二項之罪，因而致公務員於死者，處無期徒刑或 7 年以上有
期徒刑；致重傷者，處 3 年以上、 10 年以下有期徒刑。
中華民國刑法第320條
（普通竊盜罪、竊佔罪）
意圖為自己或第三人不法之所有，而竊取他人之動產者，為竊盜
罪，處 5 年以下有期徒刑、拘役或 5 百元以下罰金。
意圖為自己或第三人不法之利益，而竊佔他人之不動產者，依前
項之規定處斷。
前二項之未遂犯罰之。
中華民國刑法第325條
（普通搶奪罪）
意圖為自己或第三人不法之所有，而搶奪他人之動產者，處 6 月
以上 5 年以下有期徒刑。
因而致人於死者，處無期徒刑或 7 年以上有期徒刑，致重傷者，
處 3 年以上 10 年以下有期徒刑。
第 1 項之未遂犯罰之。


司法院資訊處製作；財團法人民間司法改革基金會備份。
